臺灣苗栗地方法院刑事判決
110年度訴字第33號
公  訴  人  臺灣苗栗地方檢察署檢察官
被      告  鍾承學



選任辯護人  黃慧仙律師
上列被告因毒品危害防制條例案件，經檢察官提起公訴 （109年
度偵續字第1號），本院判決如下：
    主  文
鍾承學無罪。
    理  由
一、公訴意旨略以：被告鍾承學明知氯乙基卡西酮、甲苯基乙基
    胺戊酮等毒品，均係毒品危害防制條例第2條第2項第3款所
    規定列管之第三級毒品，非經許可，不得製造、持有，竟基
    於與林宏益（業經臺灣高等法院臺中分院以110年度上更一
    字第100號判決，判處有期徒刑1年4月）製造第三級毒品之
    犯意聯絡，於民國107年9月間，以林宏益位於苗栗縣○○鎮○○
    里00鄰○○○0○00號住處為製造場所，將一定比例之第三級毒
    品氯乙基卡西酮、甲苯基乙基胺戊酮等毒品等原料放入分裝
    杯，再添入一定比例之調味粉末，倒入咖啡包內封口之方式
    ，製造含第三級毒品氯乙基卡西酮、甲苯基乙基胺戊酮之毒
    品咖啡7包。嗣經警於108年7月22日14時許，搜索票至上址
    執行搜索，並扣得第三級毒品虎牌標記咖啡包7包（毛重51.
    5公克、編號1-1至1-7）、瓶裝葡萄及咖啡口味卡西酮各1瓶
    （含瓶重共260.8公克、編號2-1及2-2、未檢出毒品）、AGF
     Professional咖啡包95包（毛重1248.02公克、編號3-1至3
    -95、未檢出毒品）、AGF Professional紅茶咖啡包213包（
    毛重2546.51公克、編號4-1至4-213、未檢出毒品）、離子
    夾封口機2支、攪拌研磨機1臺、分裝盒1個、分裝杯450個、
    分裝杓1支、刷子6支、分裝漏斗2個、橘色分裝袋10捆、黃
    色虎頭分裝袋8捆、全鋁包裝袋5捆、藍色虎頭分裝袋7捆、
    紅色虎頭分裝袋8捆、紫色分裝袋7捆、電子磅秤1台等物，
    並當場查獲林宏益，經林宏益供稱係與被告鍾承學共同從事
    製造毒品咖啡包而悉上情，因認被告鍾承學涉犯修正前毒品
    危害防制條例第4條第3項之製造第三級毒品罪嫌。
二、按犯罪事實應依證據認定之，無證據不得認定犯罪事實，刑
    事訴訟法第154條第2項定有明文。又刑事訴訟法所謂認定犯
    罪事實之證據，係指足以認定被告確有犯罪行為之積極證據
    而言，該項證據自須適合於被告犯罪事實之認定，始得採為
    斷罪資料；如未能發現相當證據，或證據不足以證明，自不
    能以推測或擬制之方法，以為裁判基礎（最高法院29年上字
    第3105號判例、40年臺上字第86號判例意旨參照）。次按刑
    事訴訟法第161條已於91年2月8日修正公佈，其第1項規定：
    檢察官就被告犯罪事實，應負舉證責任，並指出證明之方法
    。因此，檢察官對於起訴之犯罪事實，應負提出證據及說服
    之實質舉證責任。倘其所提出之證據，不足為被告有罪之積
    極證明，或其指出證明之方法，無從說服法院以形成被告有
    罪之心證，基於無罪推定之原則，自應為被告無罪判決之諭
    知（最高法院92年臺上字第128號判例意旨參照）。
三、另按刑事訴訟法第308條規定：「判決書應分別記載其裁判
    之主文與理由；有罪之判決並應記載犯罪事實，且得與理由
    合併記載」，同法第310條第1款規定：「有罪之判決書，應
    於理由內分別情形記載左列事項：一、認定犯罪事實所憑之
    證據及其認定之理由」，及同法第154條第2項規定：「犯罪
    事實應依證據認定之，無證據不得認定犯罪事實」。揆諸上
    開規定，刑事判決書應記載主文與理由，於有罪判決書方須
    記載犯罪事實，並於理由內記載認定犯罪事實所憑之證據及
    其認定之理由。所謂認定犯罪事實所憑之「證據」，即為該
    法第154條第2項規定之「應依證據認定之」之「證據」。在
    無罪判決書內，因檢察官起訴之事實，法院審理結果，認為
    被告犯罪不能證明，而為無罪之諭知，被告並無檢察官所起
    訴之犯罪事實存在，既無刑事訴訟法第154條第2項所規定「
    應依證據認定之」事實存在，因此，判決書僅須記載主文及
    理由，而理由內記載事項，為法院形成主文所由生之心證，
    其論斷僅要求與卷內所存在之證據資料相符，或其論斷與論
    理法則無違，通常均以卷內證據資料彈劾其他證據之不具信
    用性，無法證明檢察官起訴之事實存在，所使用之證據並不
    以具有證據能力之證據為限，是以本件被告鍾承學既經本院
    認定無罪，爰不論述所援引有關證據之證據能力，合先敘明
    。
四、公訴人認被告鍾承學（下稱被告）涉有前揭共同製造第三級
    毒品罪嫌，無非係以證人林宏益之證述、被告與證人林宏益
    於108年5月25日之通訊軟體對話紀錄截圖、證人林宏益另案
    遭查獲扣案之第三級毒品虎牌標記咖啡包7包（毛重51.5公
    克、編號1-1至1-7）、離子夾封口機2支、攪拌研磨機1臺、
    分裝盒1個、分裝杯450個、分裝杓1支、刷子6支、分裝漏斗
    2個、橘色分裝袋10捆、黃色虎頭分裝袋8捆、全鋁包裝袋5
    捆、藍色虎頭分裝袋7捆、紅色虎頭分裝袋8捆、紫色分裝袋
    7捆、電子磅秤1台等物、內政部警政署刑事警察局108年9月
    3日刑鑑字第1080072979號鑑定書為其主要論據。惟訊據被
    告堅決否認有何前揭製造第三級毒品犯行，辯稱：伊沒有與
    林宏益共同製造第三級毒品，證人林宏益另案遭查獲扣案之
    第三級毒品及製毒器具，不是伊提供的，通訊軟體對話搶攻
    市場，是指要低價搶攻電子煙市場等語。
五、按「被告之自白，雖為證據之一種，但依刑事訴訟法第一百
    五十六條第一項規定，被告之自白，須非出於強暴、脅迫、
    利誘、詐欺、違法覊押或其他不正之方法，且與事實相符者
    ，始得為證據。又依同條第二項規定，被告之自白，不得作
    為有罪判決之唯一證據，仍應調查其他必要之證據，以察其
    是否與事實相符。立法目的乃欲以補強證據擔保自白之真實
    性，亦即以補強證據之存在，藉之限制自白在證據上之價值
    ，防止偏重自白，發生誤判之危險。以被告之自白，作為其
    自己犯罪之證明時，尚有此危險；以之作為其他共犯之罪證
    時，不特在採證上具有自白虛偽性之同樣危險，且共犯者之
    自白，難免有嫁禍他人，而為虛偽供述之危險。是則利用共
    犯者之自白，為其他共犯之罪證時，其證據價值如何，按諸
    自由心證主義之原則，固屬法院自由判斷之範圍。但共同被
    告不利於己之陳述，雖得採為其他共同被告犯罪之證據，惟
    此項不利之陳述，須無瑕疵可指，且就其他方面調查，又與
    事實相符者，始得採為其他共同被告犯罪事實之認定。若不
    為調查，而專憑此項供述，即為其他共同被告犯罪事實之認
    定，顯與刑事訴訟法第一百五十六條第二項之規定有違。因
    之，現行刑事訴訟法下，被告之自白，或共同被告不利於己
    之陳述，其證明力並非可任由法院依自由心證主義之原則，
    自由判斷，而受相當之限制，有證據法定主義之味道，即尚
    須另有其他必要之補強證據，來補足其自白之證明力，始得
    採為斷罪資料。修正前之肅清煙毒條例第十一條規定犯該條
    例第五條第一項至第三項，第七條第一項至第三項，第八條
    ，第九條第一項、第二項、第七項或第十條第一項、第二項
    之罪，供出煙毒來源，因而破獲者，得減輕其刑。則施用、
    販賣或持有毒品之人，如供出毒品之來源因而破獲者，既得
    邀減輕其刑之寬典，為擔保其所為不利於其他共同被告之陳
    述（即毒品來自其他共同被告之陳述）之真實性，尤應有足
    以令人確信其陳述為真實之補強證據，始能據以為論罪之依
    據。」（最高法院87年度台上字第3182號刑事裁判要旨參照
    ）。
六、經查：
　㈠關於被告於何時、何地，以何方式，將扣案之毒品及製毒工
    具交給證人林宏益，證人林宏益於警詢、偵查及本院審理時
    之歷次陳述，經本院整理如下：
  ⑴證人林宏益於108年7月23日警詢中陳稱：警方於108年7月22
    日14時，前往苗栗縣○○鎮○○里00鄰○○○0○00號，查扣之虎頭
    標記咖啡包（編號1-1至1-7）7包，共含袋重51.5公克、瓶
    裝葡萄及咖啡口味卡西酮各1瓶（含瓶重共260.8公克、編號
    2-1及2-2）、AGF Professional咖啡包95包（毛重1248.02
    公克、編號3-1至3-95）、AGF Professional紅茶咖啡包213
    包（毛重2546.51公克、編號4-1至4-213）、離子夾封口機2
    支、攪拌研磨機1臺、分裝盒1個、分裝杯450個、分裝杓1支
    、刷子6支、分裝漏斗2個、橘色分裝袋10捆、黃色虎頭分裝
    袋8捆、全鋁包裝袋5捆、藍色虎頭分裝袋7捆、紅色虎頭分
    裝袋8捆、紫色分裝袋7捆、電子磅秤1台等證物，現場是我
    所持有。上述查扣之證物係綽號「小熊」之男子大約於107
    年7月6日下午之前，將上述物品陸陸續續分批次交付給我，
    他駕駛9313或9373號豐田廠牌、黑色WISH自小客車，載運至
    苗栗縣竹南鎮公義路「誠運車行」附近交給我，要我找地方
    藏匿，我就藏放到苗栗縣○○鎮○○里00鄰○○○0○00號2樓雜物堆
    裡面。小熊真實姓名係鍾承學，我於106年7月左右，我以兆
    豐銀行的帳戶，匯款新臺幣（下同）15萬元給鍾承學中國信
    託銀行的帳戶內，作為投資毒品分裝販賣工廠，後來鍾承學
    就陸陸續續載運這些給我，鍾承學之前在苗栗縣竹南鎮清寧
    陸橋旁的出租公寓大樓內，以這些毒品及器具教我如何攪拌
    、研磨、秤重、包裝、封口，他就是把這些物品轉交給我了
    ，所以他才沒被警察查獲到。我於107年9月至10月間，在苗
    栗縣○○鎮○○里00鄰○○○0○00號2樓，我自己以警方查扣之物品
    拆開、分裝、重新包裝、秤重、封口，我試著做過3次，總
    共大約有200包左右。我所分裝之毒品都是鍾承學賣給我的
    ，當初沒有講價錢及數量，他就要我投資15萬元，然後將搬
    這些東西給我等語（見108年度他字第1005號偵卷【下稱第1
    005號他卷】第11頁至第12頁、第15頁至第17頁）。證人林
    宏益此次證述被告交付毒品及製毒工具時間，係在107年7月
    6日下午之前，由被告駕駛黑色WISH自小客車，載運至苗栗
    縣竹南鎮公義路「誠運車行」附近，交給證人林宏益。製造
    毒品時間、地點，則係於107年9月至10月間，在證人林宏益
    位於苗栗縣○○鎮○○里00鄰○○○0○00號2樓住處。
　⑵證人林宏益於108年8月13日警詢中陳稱：警方查扣現場我持
    有的東西，是鍾承學購買後再於108年3、4月間寄放我這，
    虎頭標記咖啡包（編號1-1至1-7）7包，是我製造的成品，
    瓶裝葡萄及咖啡口味卡西酮（編號2-1及2-2）2瓶是原料，
    但葡萄口味是鍾學承給我的，咖啡口味是我自己調的，AGF 
    Professional咖啡包95包（編號3-1至3-95）、AGF Profess
    ional紅茶咖啡包213包（編號4-1至4-213），都是鍾承學放
    我這裡等語（見第1005號他卷第34頁至35頁）。證人林宏益
    此次證述被告交付毒品及製毒工具時間，係在108年3、4月
    間，由被告放在證人林宏益住處。
　⑶證人林宏益於108年8月13日向檢察官證稱：警察搜索查扣之
    毒品咖啡包都是鍾承學買的，去年9月，他清理東西時放在
    我那裏，去年7月間陸續載來的，他用黑色WISH車號0000，
    因為他要清套房要退租，他的確曾經被搜到，才轉到我這邊
    來的等語（見第1005號他卷第46頁背面）。證人林宏益此次
    證述被告交付毒品及製毒工具時間，係在107年7月間，由被
    告放在證人林宏益住處。　
　⑷證人林宏益於109年7月8日向檢察官證稱：本案遭扣案的物品
    是鍾承學向我借錢去買的，但我不知道鍾承學去買什麼來，
    鍾承學買來後原先放在別的地方，108年6月間鍾承學搬到我
    這裡，將買來的東西放在我這裡，也跟我提到我們要一起製
    造毒品，製作技術、生產過程大部分都是鍾承學操作，
　　，鍾承學也有教我一些，後來因為警察在我這裡查扣到東西
    ，所以我才自白等語（見109年度偵續字第1號偵卷【下稱第
    1號偵續卷】第55頁）。證人林宏益此次證述被告交付毒品
    及製毒工具時間，係於108年6月間，且係由被告搬到證人林
    宏益住處後，一起製造毒品。　
　⑸證人林宏益於110年10月6日到院接受交互詰問時，證述內容
    ：　
　①檢察官詰問部分：　
　　「（問：那一些東西是鍾承學什麼時候拿去放在你那個地點
    的？）他叫我去載的，好像在5月吧。」、「（問：搜索已
    經是很久了，108年7月的事了，被搜索之前是什麼時候去載
    的？）7月之前。」、「（問：他為何要找你去載這些東西
    ？）因為他說他的房租退掉，叫我去幫他載。」、「（問：
    你還記得你去哪裡載嗎？）去富民橋（音譯）旁邊的「首富
    大樓」。」、「（問：是在什麼地點？頭份還是竹南？）竹
    南、頭份中間點。」、「（問：那條路叫什麼，你記得嗎？
    ）環市路。」、「（問：公寓的名字叫做「首富大樓」，是
    在頭份跟竹南中間的一棟大樓？）對。」、「（問：他有跟
    你說你是要過去載這些東西的嗎？）剛開始不知道。」、「
    （問：那他怎麼說？）他就說這個東西放在你那邊。」、「
    （問：就先拜託你，放在你那邊？）對。」、「（問：總之
    是在搜索之前，然後東西搬到你那邊之後的事？）對。」、
    「（問：然後搬到你那邊的時間點是大概108年的大概7月以
    前？）嗯。」、「（問：有到5月那麼久嗎？還是就是6月？
    ）應該就是傍晚，然後沒多久。」、「（問：只知道是傍晚
    的時間就對了？）對。」、「（問：距離搜索的時間大概差
    不多一個月以上的時間？）對。」等語（見本院卷第250頁
    至第251頁、第252頁至第253頁）。
　②辯護人詰問部分：　
　　「（問：108 年7 月22日你被警方查獲之後，剛才你回答檢
    察官說有在你的住處扣到製毒的工作跟毒品，而且是用行李
    箱的方式一次搬到你家裡，是否如此？）對。」、「（問：
    這些物品你剛才回答檢察官是108年5月取得，是否如此？）
    對，7 月以前。」、「（問：因為你對於何時取得這個部分
    你歷次都說的不一樣，我現在再跟你確認一次，這些物品你
    是何時取得？請你把年月講清楚，因為時間好像這樣會混亂
    掉，請你把時間講清楚，何時取得？）真的我忘記了。」、
    「（問：（提示108 他字第1005號卷，第46頁反面並告以要
    旨）檢察官問你說這些來源是怎麼樣來的，你說去年9 月他
    清理東西時放我這裡的，然後你警詢說107 年7 月6 日下午
    陸續分批載來你這裡的，你自己的答是去年7 月陸續載來的
    ，他用黑色WISH，車號什麼，警察有提示給我看車子，沒有
    錯的話就是這一台，你這一段話是否實在？）日期我只是大
    概抓而已。」、「（問：究竟這一些物品是你剛才回答檢察
    官所說的一次載來的，還是你之前在檢察官那邊說陸陸續續
    載來的？）一次載來的。」、「（問：107 年你是否就住在
    為警查獲的地方？就是查獲這些東西的地方就是你的住處，
    剛剛那個住址，你都住在這裡嗎？）不是。」、「（問：那
    107年間你住在哪裡？）我住在大厝里新生路39號。」、「
    （問：所以這些放置物品的地方不是你家？）是我戶籍地。
    」、「（問：你有一直住在戶籍地，還是一直住在放置這些
    物品的地方？）我沒有住在戶籍地，戶籍地是海口保安林。
    」、「（問：戶籍地怎樣？）是放東西的地方。」、「（問
    ：是放東西的地方，沒人住？）對。」等語（見本院卷第26
    9頁至第271頁）。
　③審判長訊問部分：　
　　「（問：108 年7 月22日在你海口保安林，就是當時的戶籍
    地，有搜索扣到了一些製毒工具還有毒品？）對。」、「（
    問：製毒工具，我們現在講工具，製毒工具是怎麼來的？）
    從鍾承學租屋處搬過來的。」、「（問：是什麼時間搬過來
    的？）5月。」、「（問：哪一年的5 月？）108年5月。」
    、「（問：誰搬過來的？）鍾承學叫我去載的。」、「（問
    ：所以是你去載的？）對。」、「（問：扣到的毒品是怎麼
    來的？）全部在那個大的行李袋。」、「（問：這些毒品是
    從別的地方搬過來的，還是在現場製造的，還是怎麼樣的？
    ）別的地方搬過來的。」、「（問：從哪裡搬過來的？）從
    「首富大樓」。」、「（問：「首富大樓」搬過來的？）嗯
    。」、「（問：誰去搬的？）我去搬的。」、「（問：也是
    你去搬的？）對。」、「（問：你一個人開車去搬的？）對
    。」、「（問：什麼時間搬的？）時間我忘記了。」、「（
    問：剛剛我不是先問了你一個問題嗎？製毒工具你說是108 
    年5月間你開車去載來的，那這些毒品你說你忘記了，所以
    法官就是給你一個基準，108 年5 月是搬工具，那毒品從「
    首富」那邊搬過來是在工具前面，就是108 年5 月以前還是
    108年5 月以後？）就全部都放在那個大袋子。」、「（問
    ：你是一起拿過來的嗎？）對，一起拿過來的。」、「（問
    ：那就是說毒品跟工具都是你在108 年5 月間到「首富大樓
    」開車載過來的？）嗯。」、「（問：（提示108 年度他字
    第1005號卷第46頁反面，並告以要旨）你說的話都跟你偵訊
    、警詢都不一樣，剛剛也給你看過了，你之前都說是鍾承學
    ，不管是陸續或是一次載過來的，你今天講的都是你自己去
    載的，到底是怎麼樣？今天為何會不一樣？今天記的比較清
    楚？是這樣子嗎？）（未答）。」、「（問：你再看109 年
    7 月8 日偵查中講的，一樣是108 年6 月間鍾承學搬到我那
    裡的，有何意見？）沒有。」、「（問：你在偵查那邊跟檢
    察官回答的是鍾承學搬到你那裡的，剛剛給你看了，你說鍾
    承學是開車，一台WISH的，連車號你都講出來了，開車去，
    從他那邊搬到你海口保安林這邊的，剛剛法官問你，你又說
    都是你去載的？）對。」等語（見本院卷第274頁至第277頁
    ）。
　④受命法官訊問部分
　  「（問：這些東西你剛剛回答是說你去被告鍾承學的住處，
    你用一個袋子開車把它載回來你的戶籍地？）對。」、「（
    問：為什麼會跟之前講的都不一樣？你是說被告鍾承學陸陸
    續續搬到你那邊，為什麼會有這麼大的差距？還是時間太久
    了，你記憶不清？）時間太久了，記憶比較不清楚。」、「
    （問：可是這個是你親身經歷的？）因為前面還有案子。」
    、「（問：前面還有案子，你把它搞混了？）對，因為我台
    中還有上訴那些，然後比較不清楚。」、「（問：那你現在
    回想確實是你去被告鍾承學那邊載回來的？）對。」、「（
    問：你自己的案子，在你住處保安林查獲這個案子，起訴你
    的時間是在107 年9 月間，說你是在那邊製造的，107 年9 
    月間製造的，你剛剛回答說那些東西是被告的東西是108 年
    5 、6 月間載到你保安林，怎麼會差那麼多？為什麼時間的
    差距差那麼多？那7 包虎牌毒品咖啡包是在107 年9 月間就
    在你保安林那邊製作完成了，製毒工具、原料還有那些毒品
    咖啡包是在108 年5 、6 月才到你那個住處？為什麼會有這
    種時間差距？）因為時間是警察叫我大概抓的，我只是不大
    清楚，時間叫我大概抓一下。」、「（問：最早之前你怎麼
    會說都是107年9月間？）因為那時候我當時有使用毒品，所
    以記憶比較不清楚。」、「（問：所以應該是以108年5、6
    月間為準？）對。」、「（問：不是107年9月？）對。」等
    語（見本院卷第281頁至第283頁）。
　⑹從證人林宏益上開證詞觀之，證人林宏益對究竟係由何人、
    何時、何地，將扣案之毒品及製毒工具，開車載運至其苗栗
    縣竹南鎮海口里19鄰保安林4之56號2樓住處，及製毒之時間
    、地點，前後證詞不一，且互相矛盾，其真實性已令人存疑
    ，則起訴書認為被告與證人林宏益於107年9月間，在林宏益
    位於苗栗縣竹南鎮海口里19鄰保安林4之56號住處，製造含
    第三級毒品氯乙基卡西酮、甲苯基乙基胺戊酮之毒品咖啡7
    包，即有重大瑕疵。
  ㈡關於被告向證人林宏益借款15萬元用途，究竟係單純借款， 
    還是要用於購買毒品原料與製毒工具，證人林宏益於警詢、
    偵查及本院審理時之歷次陳述，經本院整理如下：
　⑴證人林宏益於108年7月23日警詢中陳稱：我於106年7月左右
    ，以兆豐銀行的帳戶，匯款15萬元給鍾學承中國信託銀行的
    帳戶內，作為投資毒品分裝販賣工廠，後來鍾學承就陸陸續
    續載運這些給我；我所分裝之毒品都是鍾承學賣給我的，當
    初沒有講價錢及數量，他就要我投資15萬元，然後就搬這些
    東西給我等語（見第1005號他卷第16、17頁）。
　⑵證人林宏益於108年8月13日警詢中陳稱：鍾承學在106年7月
    左右跟我借錢，我當初不知道他借錢用途為何，因為貸款我
    還不出來，我才問鍾承學跟我借的15萬元做甚麼，他才跟我
    講說他拿來投資購買製造毒品咖啡包器具及原料，因為我也
    想賺錢還貸款，我才加入跟他一起做等語（見見第1005號他
    卷第36頁）。
　⑶證人林宏益於108年8月13日向檢察官證稱：被告於106年7月
    向我借15萬元，我只是借貸，不曉得他投資什麼，我後來知
    道他要拿這個錢來製造毒咖啡包，因為我每月要繳貸款，跟
    他要錢，他還不了，他有還我3次，後面不夠，跟他要，他
    說是拿來製造毒品咖啡包，他說這筆錢拿來運作，投資下去
    才知道的，我知道後就跟著他的腳步，那是今年3、4月的事
    等語（見第1005號他卷第46頁背面、47頁）。
　⑷證人林宏益於109年7月8日向檢察官證稱：本案遭扣案的物品
    是鍾承學向我借錢去買的，但我不知道鍾承學去買什麼來等
    語（見第1號偵續卷第55頁）。　
　⑸證人林宏益於109年10月19日向檢察官證稱：我最初借給鍾承
    學15萬元，沒有講任何事由，鍾承學可能拿了這15萬元去買
    這些器具，後來鍾承學無法還我15萬元，鍾承學跟我說他要
    從事製造再來賣，拉我入股，有賣出去，賺到錢再分，並還
    我錢，鍾承學有先償還5萬元及利息給我等語（見第1號偵續
    卷第72頁、第73頁）。
　⑹證人林宏益於110年10月6日到院證稱：
　①檢察官詰問部分：
　　「（問：你跟檢察官有提到說一開始他有跟你借15萬元，後
    來他又帶了那些器具去，所以你覺得是他拿這15萬元去買這
    些器具？）嗯。」、「（問：為什麼你會覺得那15萬元是拿
    去買那個器具？）因為他就沒有正常在還款。」、「（問：
    他之前有借過錢有還，那一次之後就沒有還？）對。」、「
    （問：所以你也不是聽他講說他拿那筆錢去買器具，只是因
    為他後來帶了器具，你猜的？）自己聽到的。」、「（問：
    就是自己想的這樣子？）對。」等語（見本院卷第256頁、
    第257頁）。　
　②辯護人詰問部分：
　　「（問：你剛才回答檢察官說被告有向你借錢？）對。」、
    「（問：他跟你借多少錢？）15萬。」、「（問：當場有沒
    有簽借據或是本票？）有，這邊都有。」、「（問：簽幾張
    ？）三張。」、「（問：借錢還有簽借據的時候，現場除了
    你跟被告之外有其他人嗎？）還有我一個朋友。」、「（問
    ：你的朋友叫什麼名字？）王偉任。」、「（問：在哪裡借
    錢的？）先在我的居住地那邊簽本票，然後我轉帳過去給他
    的。」、「（問：借錢的當時你知道他借錢？）他就說他有
    困難，叫我幫他借一筆錢，然後是用我的名字借的。」、「
    （問：（提示108 年度他字第1005號卷第46-47 頁並告以要
    旨）檢察官問你說為什麼開三張本票？你說因為15萬太大張
    ，直接開三張，有個證人王偉任可以作證因為當時王偉任在
    我旁邊，鍾承學在苗栗縣○○鎮○○里00鄰○○○0 ○00號，跟我借
    錢，簽本票，當時本來是單純借貸，檢察官問你說為何後來
    你說這是投資毒品的錢，你說因為那時候太緊張，這一段對
    話是否實在？）可是那時候他跟我借完…。」、「（問：我
    只是問你，你跟檢察官講的這段話實在嗎？你不用跟我解釋
    ，我只是問你說你跟檢察官講的，你剛剛回答檢察官說你警
    詢跟偵查沒有人逼迫你，你說的也都實在，那我只是要問你
    說上面這一段記載的是否實在？你當時說的是不是實在？）
    （未答）。」、「（問：是當時的檢察官誤解你的意思，還
    是有人強迫你，還是怎麼樣我不知道，你剛剛回答檢察官說
    你警詢跟偵查都實在，也沒有人強迫你，所以我只是要問你
    這一段話是否實在？）不實在。」、「（問：所以你在檢察
    官訊問的時候做偽證？）不是做偽證，是因為我那時候在苗
    栗監獄的時候，他叫主管來跟我講說叫我把15萬的…，我原
    本講投資，他叫我改借貸。」、「（問：（提示108年度他
    字第1005號卷第36頁並告以要旨）108年8月13日，然後你是
    108 年7 月23日被查獲，這個是你在8 月13日的警詢筆錄，
    警察局的時候倒數第二個答，你也講說因為我緊張，其實他
    是在106 年7 月左右跟我借錢，我當初不知道他借錢用途為
    何，那你在警察局這邊說的是否實在？）對。」、「（問：
    108年7月22日你被警察查獲之後有被收押禁見嗎？）有。」
    、「（問：108年8月13日你被警方借提，有人要求你怎麼陳
    述嗎？）有主管跟我講，就鍾承學找主管來跟我講，因為那
    時候我在7 月23日被羈押的時候我就跟檢察官講說那15萬是
    投資，然後鍾承學找裡面的主管跟我講說叫我改借貸。」、
    「（問：所以你是承認你說投資毒品的錢這個是不實在，所
    以你做偽證？）我沒有做偽證。」、「（問：那到底他是不
    是投資毒品的錢？）他原本是正常還款，然後才變改投資。
    」、「（問：你剛剛講的主管叫什麼名字？監所的主管叫什
    麼名字？）這我不知道。」、「（問：那是什麼人？你那時
    候關在什麼舍？什麼人跟你講的？你是收押禁見，因為這是
    涉及到監所的一些那個，所以我想要請問你，這個監所你所
    謂的主管，這個人是誰？你關在苗栗看守所的什麼舍？然後
    什麼人跟你說的？哪一個主管？在哪裡說的？）在走樓梯的
    時候，主管我忘記了。」、「（問：在哪裡走樓梯？）從忠
    舍要走去孝舍的時候的那個樓梯。」等語（見本院卷第265
    頁至第269頁）。
　⑺從證人林宏益上開證詞觀之，被告向證人林宏益借款15萬元 
    用途，究竟係單純借款， 還是要用於購買毒品原料與製毒
    工具，證人林宏益於警詢、偵查及本院審理時之歷次證詞，
    前後不一，互相矛盾，所為證詞有重大瑕疵，則起訴書逕行
    認定被告係因積欠證人林宏益借款15萬元，無法清償，乃邀
    證人林宏益（起訴書誤載為林宏明）共同製造毒品咖啡包以
    供販賣，販賣所得價金分配予雙方且用以清償欠款云云乙節
    ，難認與事實相符。
　㈢關於證人林宏益在通訊軟體上與被告對話內容，是否可作為
    被告製毒之證據？　
　⑴證人林宏益於110年10月6日到院接受檢察官之詰問時證稱：
    　「（問：提示109年度偵續字第1號卷，第133頁並告以要
    旨，在IG上面你跟鍾承學聊這個事情的時候，是不是就是已
    經做好毒品咖啡包要拿去賣了？） 對。」、「（問：那時
    候你們是在討論什麼樣的內容？為什麼會提到說你休週一跟
    週五，然後他明天休，然後他跟你說準備的差不多了，可以
    搶攻市場之類的？）他那時候拿那包東西過來給我，然後問
    我哪時候休假，然後就說準備的差不多了。」、「（問：那
    是已經他東西都搬過去你那裡了？）對。」、「（問：這一
    次他跟你說準備差不多了，要搶攻市場的是什麼東西？）就
    是他東西都準備好了，只是搬過來我這邊而已。」、「（問
    ：如果說你都不知道那是什麼東西，然後也不知道說那個是
    毒品，那你為什麼會知道他在跟你說準備的差不多了、可以
    搶攻市場這些內容，你會叫他還要低調？）因為他欠我錢沒
    有清償，然後我才這樣子想。」、「（問：想什麼？低調？
    ）他是不是要把這些東西賣掉的錢，然後才還我款。」、「
    （問：所以那時候他有跟你說什麼話，讓你覺得這些事情是
    需要低調的，不可以張揚的？）不知道。」、「（問：那你
    為什麼會直覺的跟他說要低調？）因為他就是問我說什麼搶
    攻市場，然後我才跟他講低調。」等語（見本院卷第255頁
    、第259頁）。
　⑵證人林宏益於110年10月6日到院接受辯護人之詰問時證稱：
    「（問：你有使用臉書還有IG嗎？）有。」、「（問：108
    年5月間你有使用嗎？）有。」、「（問：你臉書的名稱？
    ）林宏益。」、「（問：你知道被告的臉書名稱嗎？）英文
    字。」、「（問：提示本院卷第79頁即證物1 第7 頁並告以
    要旨，你看一下最下面的林宏益，然後有149 位朋友，這個
    臉書是你嗎？）對。」、「（問：提示本院卷第69-81 頁並
    告以要旨，翻過來下一頁有一個宏益love029360這個也是你
    嗎？）這我的IG。」、「（問：這個是你的IG，這兩個都是
    你？）嗯。」、「（問：你再看一下剛剛林宏益旁邊那個be
    ar .bear712 ，這個是不是被告的臉書？就是前一頁，剛剛
    那個證物1 ，我剛剛給你看林宏益的前一頁，你看一下，這
    個證物1 ，這個是不是被告的臉書？）對。」、「（問：你
    有在這個臉書5 月12日的貼文按讚，剛剛那個林宏益這個就
    是你按讚的人，我剛剛給你看的那個，你再確認一下，這個
    按讚的是你嗎？你有按讚嗎？）好像有。」、「（問：那你
    知道被告有在經營電子煙的販售嗎？）知道。」、「（問：
    提示109 年度偵續字第1 號卷第133 頁並告以要旨，這是你
    跟鍾承學的對話嗎？）對。」、「（問：在對話中被告說我
    都準備的差不多了，是什麼意思？）就是那一包東西他都準
    備差不多了。」、「（問：那你傳拍手圖跟大開殺決、低調
    是什麼意思？）因為他講說搶攻市場，我才說大開殺決。」
    、「（問：你剛剛說的那包東西準備的差不多，那包東西指
    的是什麼？）就那一袋，他叫我載的那一包東西。」、「（
    問：你怎麼會覺得是那一包東西？我直接跟你問，你認為你
    們講的對話是跟毒品相關嗎？）如果不相關，還會有什麼相
    關？」、「（問：你剛才回答檢察官說低調，這些都是因為
    被告並沒有跟你說他準備了什麼東西準備的差不多，然後你
    有喝過毒品咖啡包，但是被告沒有說，所以你自己才想說，
    你自己想的，這個東西是跟毒品相關，你剛才是這樣回答檢
    察官，是否如此？）（未答）。」、「（問：我是要問你說
    剛才你回答檢察官說被告並沒有跟你說毒品咖啡包做好了，
    是你自己想的，所以我要問你的是說，所以我都準備的差不
    多了，你說大開殺決、低調，這都是你認為跟毒品相關，是
    你自己想的，是否如此？）沒有。」、「（問：依照你說的
    107 年5 、6 月間你家裡已經有扣案的器具，而且已經有做
    了咖啡包，剛剛你回答檢察官說被告還有到你家去做，那為
    什麼1 年之後的5 月25日被告還要對你說我都準備的差不多
    了？）因為他前面都有正常在還款，他跟我借了15萬，前面
    都有正常還款，是後面才拿那一袋東西過來給我。」、「（
    問：我現在不是問你錢的事情，我是說你剛才回答檢察官說
    在這之前，扣案的製造毒品的器具已經放在你家了，你也一
    次搬走了，被告也有到你家去封膜，還有檢察官說的23頁那
    個，你還有指出那些東西，那我想要問你的是說如果都已經
    有製作毒品出來了，那為什麼108 年5 月25日被告還要對你
    說我都準備的差不多了？）就那一大袋東西啊，他說準備的
    差不多，就是他準備了那一袋東西放在我這邊。」等語（見
    本院卷第264頁至274頁）。
　⑶從證人林宏益上開證述：被告跟證人林宏益說「準備差不多
    了，要搶攻市場」，就是被告東西都準備好了，只是搬過來
    證人林宏益這邊，證人林宏益叫被告要低調，因為被告欠證
    人林宏益錢沒有清償，然後證人林宏益才這樣子想；及證人
    林宏益知道被告有在經營電子煙的販售之內容觀之，顯然被
    告供稱其有在販售電子菸，並非無稽，且所稱低價搶攻市場
    是指毒品，亦僅係證人林宏益個人想法。至被告於108年5月
    25日，以通訊軟體與證人林宏益聯絡之對話，雖有下列記載
    內容：
    林（林宏益）：我固定休一跟五，
    鍾（鍾承學）：我明天休
    林：好，那我下班你
    鍾：我都準備的差不多了
　　    可以搶攻市場
    林：大開殺絕？低調
    鍾：不敢
　　    慢慢來
　　    不能急
　　然從上開內容並無任何有關製造或販賣毒品之隻字片語，且
    證人林宏益亦證述與毒品有關係其自己想的，尚難以此遽認
    為上開對話就是完成製毒後準備販毒之證據。況倘照證人林
    宏益所稱，於107 年5 、6 月間，其家裡已經有扣案的器具
    ，且其已有完成部分咖啡包，被告還有到證人林宏益住處去
    一同製作，應是107年5、6月間後不久，即可搶攻毒品市場
    ，何以事隔將近1 年後之108年5 月25日，被告還需對證人
    林宏益說「我都準備的差不多了」？凡此證人林宏益均無法
    自圓其說，故上開通訊軟體記載之對話內容，難以作為不利
    被告之證據。
　㈣又證人林宏益於另案被警查獲之毒品及製毒等工具，數量不
    少，倘如證人林宏益所稱，係被告交給證人林宏益藏放，且
    被告有指導證人林宏益利用上開工具及毒品，如何攪拌、分
    裝及封口，一同製造過毒品，則上開扣案物品應會大量殘留
    被告之指紋或其他生物跡證，而上開扣案物品，經送內政部
    警政署刑事警察局依指紋特徵點比對法、指紋電腦比對法鑑
    定結果，與檔存林宏益指紋卡之指紋相符，有該局108年7月
    31日刑紋字第1080073088號鑑定書影本1份在卷足憑（見第1
    005號他字卷第53頁、第54頁）。上開送鑑物品既僅有證人
    林宏益之指紋，並無被告或其他第三人之指紋，則顯然被告
    並未經手過上開扣案物品，應可認定。又警方既係在證人林
    宏益位於苗栗縣○○鎮○○里00鄰○○○0 ○00號住處，查獲扣案之
    毒品及製毒工具，又非在被告當時之住處查獲，自不能僅憑
    證人林宏益1人之有重大瑕疵之指證，而認定扣案之物品係
    被告交給證人林宏益。另公訴檢察官以補充理由書，另提出
    本院102年度苗簡字第45號刑事判決、107年度苗簡字第303
    號刑事判決、107年度訴字第116號刑事判決，均與本案無關
    ，無從作為被告有罪之證據。
七、綜上所述，證人林宏益對究竟係由何人、何時、何地，將扣
    案之毒品及製毒工具，開車載運至其苗栗縣竹南鎮海口里19
    鄰保安林4之56號2樓住處，及被告向證人林宏益借款，究竟
    係單純之借貸關係，抑或要投資購買毒品原料及製毒工具等
    重要犯罪情節，前後證詞不一，且互相矛盾，其真實性如何
    令人存疑，且通訊軟體之對話內容，並無製毒或販毒之隻字
    片語，另扣案之毒品及製毒工具，均無被告之指紋或生物跡
    證留存，則證人林宏益上揭遭警查扣之毒品及製毒工具，是
    否確為被告所有，交給證人林宏益一同製造第三級毒品，檢
    察官所提出之證據及指出證明之方法，均無從說服本院形成
    被告確有上開共同製造第三級毒品之心證。此外，復查無其
    他積極證據足資證明被告有檢察官所指之共同製造第三級毒
    品犯行，被告之犯罪尚屬不能證明，自應為被告無罪之諭知
    。
據上論結，應依刑事訴訟法第301條第1項，判決如主文。
本案經檢察官石東超提起公訴，檢察官黃振倫、吳宛真到庭執行
職務。
中    華    民    國     110    年    12   月    1    日
                  刑事一庭  審判長法  官  陳茂榮  
                                  法  官  許蓓雯
                                  法  官  柳章峰
以上正本證明與原本無異。　　　　　　　　　　
檢察官得上訴。
被告不得上訴。
檢察官如不服本判決應於收受送達後20日內向本院提出上訴書狀
，其未敘述上訴之理由者並得於提起上訴後20日內向本院補提理
由書（均須按他造當事人之人數附繕本）「切勿逕送上級法院」
。
　　　　　　　　　　　　　　　　　書記官　王祥鑫　　　　
中　　華　　民　　國　　110 　年　　12　　月　　1 　　日